臺灣高等法院高雄分院刑事判決　　　　100年度上易字第906號
上　訴　人　臺灣高雄地方法院檢察署檢察官
被　　　告　陳靜宜
上列上訴人因被告恐嚇案件，不服臺灣高雄地方法院100 年度審
易字第1674號中華民國100 年8 月5 日第一審判決（起訴案號：
臺灣高雄地方法院檢察署100 年度偵字第2301號），提起上訴，
本院判決如下：
    主  文
上訴駁回。
    理  由
壹、公訴意旨略以：被告陳靜宜（下稱被告）因其母與陳雅琪有
    訴訟恩怨，竟於民國99年9 月3 日下午2 時38分許，在高雄
    市○○區○○路131 巷3 弄2 號，以0000000000號行動電話
    ，寄發內容為「操雞掰，不出面跟我講清楚的話，叫我爸不
    用看我兒子了，看我做不做的到」之加害生命、身體簡訊，
    至陳雅琪使用之0000000000號行動電話，以此恫嚇陳雅琪，
    致陳雅琪心生畏懼，並致生危害於安全。因認被告涉犯刑法
    第305 條之恐嚇罪嫌云云。
貳、按犯罪事實應依證據認定，無證據不得認定犯罪事實；不能
    證明被告犯罪者，應諭知無罪之判決，刑事訴訟法第154 條
    第2 項、第301 條第1 項分別定有明文。又事實之認定，應
    憑證據，如未能發現相當證據，或證據不足以證明，自不能
    以推測或擬制之方法，為裁判基礎；且認定不利於被告之事
    實須依積極證據，苟積極證據不足為不利於被告事實之認定
    時，即應為有利於被告之認定；另認定犯罪事實所憑之證據
    ，雖不以直接證據為限，間接證據亦包括在內，然而無論直
    接證據或間接證據，其為訴訟上之證明，須於通常一般之人
    均不致有所懷疑，而得確信其為真實之程度者，始得據為有
    罪之認定，倘其證明尚未達到此一程度，而有合理之懷疑存
    在而無從使事實審法院得有罪之確信時，即應由法院為諭知
    被告無罪之判決（最高法院30年度上字第816 號、40年度台
    上字第86號、76年度台上字第4986號判例意旨參照）。次按
    刑法第305 條之恐嚇罪，所稱以加害生命、身體、自由、名
    譽、財產之事恐嚇他人者，係指以使人生畏怖心為目的，而
    通知將加惡害之旨於被害人而言（最高法院52年度台上字第
    751 號判例意旨參照），且刑法第305 條所謂致生危害於安
    全，係指受惡害之通知者，因其恐嚇而生安全上之危險與實
    害而言（最高法院26年度渝非字第15號判例意旨參照），從
    而，刑法第305 條之恐嚇罪之成立，須行為人基於恐嚇之犯
    意，對被害人為惡害之通知，亦即，向被害人為明確、具體
    加害上述各種法益之意思表示行為，致被害人之心理狀態陷
    於危險不安，始得以該罪名相繩。若行為人並無恐嚇之犯意
    ，或其所表示者並非以加害生命、身體、自由及名譽等事為
    內容，或被恐嚇者並未因此心生恐懼，則均與恐嚇罪之構成
    要件有間，即不得以該罪相繩。
參、證據能力方面：
    按傳聞法則之重要理論依據，在於傳聞證據未經當事人之反
    對詰問予以核實，乃予排斥，惟若當事人已放棄對原供述人
    之反對詰問權，於法院審判時表明同意該等傳聞證據可作為
    證據，基於證據資料愈豐富，愈有助於真實發現之理念，並
    貫徹刑事訴訟法修法加重當事人進行主義之精神，確認當事
    人對於證據能力有處分權之制度，傳聞證據經當事人同意作
    為證據，法院認為適當者，亦得為證據。另當事人於調查證
    據時，對於傳聞證據表示「沒有意見」、「對於證據調查無
    意見」，而未於言詞辯論終結前聲明異議，應視為已有將該
    等傳聞證據採為證據之同意，此刑事訴訟法第159 條之5 定
    有明文。檢察官於本院準備程序，已表示對於全案傳聞證據
    之證據能力均無意見，且同意作為本案之證據（見本院卷第
    20頁），依刑事訴訟法第159條之5之規定，檢察官已同意本
    案傳聞證據均有證據能力，本院斟酌該等證據並非非法取得
    ，亦無證明力明顯過低之情形，是該等證據，均得採為證據
    。
肆、實體方面：
一、公訴意旨認被告涉犯恐嚇罪嫌，係以：被告之供述、證人即
    被害人陳雅琪（下稱被害人）之證述及卷附之簡訊翻拍照片
    ，資為論罪之依據。被告經合法傳喚，無正當理由未於原審
    及本院審判期日到庭，據其於警詢及偵訊之陳述，其固坦承
    有以0000000000號行動電話，寄發內容為「操雞掰，不出面
    跟我講清楚的話，叫我爸不用看我兒子了，看我做不做的到
    」之簡訊等情，惟堅詞否認有何恐嚇之犯行，辯稱：當時我
    是要找父親，我父親是留0000000000號行動電話號碼給我，
    因為我父親很疼我兒子，我只是要用此方法讓我父親出面，
    否則不讓我父親看我兒子，我並沒有恐嚇被害人的意思等語
    。經查：
  (一)被告於前揭時地，以0000000000號行動電話，傳送內容為「
    操雞掰，不出面跟我講清楚的話，叫我爸不用看我兒子了，
    看我做不做的到」之簡訊，至0000000000號行動電話等情，
    業據證人即被害人陳雅琪證述綦詳，復有簡訊翻拍照片1 份
    在卷可稽（見警卷第7 頁），是此部分事實堪以認定。
  (二)被告所傳上開則簡訊中，「叫我爸不用看我兒子了」該語句
    所指為何，尚不具體明確。被告辯稱：係因伊父親很疼伊兒
    子，只是要用此方法讓伊父親出面，否則不讓伊父親看伊兒
    子等語，不僅無悖常情，亦非毫無可能。公訴意旨固認該語
    句係加害生命、身體之惡害通知，惟觀以該簡訊內容，尚未
    傳達具體明確恐嚇安全之情事，則上開語句是否可認為係足
    以令事件當事人心生畏懼之惡害通知，尚非無疑。且被告傳
    送該則簡訊之目的，既僅係為使其父親出面，而被告與其子
    間具有親密之血緣關係，亦無證據證明被告與其子間有無可
    化解之深仇大恨，衡諸常情，被告當不致於以殺害或加害其
    子，而遂行上開逼伊父親出面之目的，是該語句是否係屬加
    害生命、身體之惡害通知，尚非無疑。此外，復無積極證據
    足以證明被害人有將該則簡訊內容告知被告之父親，或是被
    告之父親已透過其他管道得知該則簡訊之內容，準此，既無
    證據證明被告之父親已知悉該則簡訊之內容，即無從認定被
    告之父親已受到惡害之通知，自無因而心生畏懼可言，甚為
    明灼。
  (三)證人即被害人陳雅琪雖於偵訊中證稱：「（檢察官問：被告
    陳靜宜是否有在99年9 月3 日傳簡訊：操雞掰，不出面跟我
    講清楚的話，叫我爸不用看我兒子了，看我做不做的到？）
    有，她有傳這些話恐嚇我」、「（檢察官問：你會不會怕？
    ）會，她之前有叫人去我店裡打，所以她再傳這封我會怕」
    等語（見偵卷第7 頁）。然該「叫我爸不用看我兒子」語句
    ，所涉及者，是被告之父親及被告之兒子，被告與被害人間
    並無任何血緣或親屬關係，被害人與被告之父親及被告之兒
    子間，亦無任何牽連及瓜葛，被害人縱使收受上開簡訊，亦
    無感到恐懼不安之理。且倘若被害人確因該則簡訊而感到恐
    懼不安，則其向警局報案時，理當陳述其受恐嚇之事，或進
    而提出恐嚇之告訴，始符常情。然被害人於99年9 月5 日向
    警方報案時，卻僅陳述其遭被告以簡訊辱罵「操雞掰」，要
    對被告提出「侮辱」之告訴，並未提及其有何受恐嚇後恐懼
    不安之感受（見警卷第1 至2 頁）。職是，證人即被害人陳
    雅琪於偵訊時證稱會感到害怕云云，洵有可疑，不足憑採。
  (四)從而，依本案事證，本院尚難認定被告有以惡害通知他人之
    行為，且亦無積極證據證明被害人因該則簡訊而心生畏懼，
    依最高法院前揭判例意旨及說明，被告傳送上開內容之簡訊
    ，縱有憤怒及不雅之語句，然尚與恐嚇罪之構成要件有間，
    自不得以該罪刑責相繩。
二、綜上所述，檢察官認被告涉嫌前揭犯行所憑之證據，尚未達
    於通常一般之人均不致有所懷疑，而得確信其為真實之程度
    ，依刑事訴訟制度「倘有懷疑，即從被告之利益為解釋」、
    「被告應被推定為無罪」之證據法則，即難據以為不利於被
    告之認定。此外，本院依卷內現存全部證據資料，復查無其
    他證據足資認定被告確有檢察官所起訴之犯行，即屬不能證
    明被告犯罪，揆諸前開說明，自應為被告無罪之諭知。
三、原審因而認被告犯罪無法證明，而為無罪之諭知，認事用法
    並無違誤。檢察官上訴意旨，猶執前詞，指摘原判決不當，
    為無理由，應予駁回。
伍、被告經合法傳喚，無正當理由未於本院審判期日到庭，爰不
    待其陳述，逕行判決。
據上論結，應依刑事訴訟法第368 條、第371條，判決如主文。
本案經檢察官劉玲興到庭執行職務。
中    華    民    國  100     年    11    月    25    日
                    刑事第六庭  審判長法  官  翁慶珍
                                      法  官  石家禎
                                      法  官  孫啟強
以上正本證明與原本無異。
不得上訴。
中    華    民    國  100     年    11    月    25    日
                                      書記官  劉鴻瑛